臺灣板橋地方法院刑事判決　　　　　　94年度交簡上字第62號
上　訴　人　乙○○
即　被　告
選任辯護人　李岳霖　律師
　　　　　　薛欽峰　律師
上列上訴人因過失傷害案件，不服本院九十四年度交簡字第三二
三號中華民國九十四年四月十四日第一審判決（聲請簡易判決處
刑案號：九十四年度偵字第四二六四號），提起上訴，本院管轄
之第二審合議庭判決如下：
    主  文
上訴駁回。
    事  實
一、乙○○於民國九十三年三月五日二十三時三十分許，駕駛車
    號○九一一－ＨＰ號自用小客車，沿臺北縣中和市○○路往
    新店市方向行駛，途經中和市○○路與員山路交岔路口，欲
    右轉員山路，本應注意汽車行駛至交岔路口，轉彎車應讓直
    行車先行，而當時天候雖為雨天、路面濕潤且為夜間，然有
    夜間照明、路面無缺陷、無障礙物、視距良好，並無不能注
    意之情形，竟疏未注意其同向右後側有甲○○騎乘車號ＢＰ
    Ｒ－九六一號重型機車併行在旁，且未禮讓該直行車先行，
    即貿然右轉行駛，致其所駕駛之前開汽車右側與甲○○騎乘
    之重型機車發生擦撞，甲○○因而人車倒地，受有左肩挫傷
    、左肘擦傷等傷害。車禍發生後，乙○○停留於現場，至員
    警到場時承認肇事而接受裁判。
二、案經甲○○訴由臺北縣政府警察局中和分局報請臺灣板橋地
    方法院檢察署檢察官聲請簡易判決處刑。
    理  由
一、訊據被告乙○○坦承於上揭時、地，駕車發生車禍致告訴人
    甲○○受傷之事實不諱，但矢口否認有過失傷害之犯行，辯
    稱：該路段為三線道，伊當時有打方向燈準備右轉，並注意
    後視鏡，在轉彎之時，告訴人之機車在伊後方，因告訴人欲
    超車而加速，遂發生碰撞云云。辯護人為被告辯稱，告訴人
    對於肇事當時騎乘機車速度，說辭不一，告訴人於警詢中先
    稱車速為五、六十公里，之後於偵查中改稱三、四十公里，
    然若告訴人車速為五、六十公里，則被告車輛如加速超越前
    車右轉，則需以高於車速五、六十公里之速度轉彎，顯有違
    常情，又告訴人車速倘僅有三十公里，縱因煞車不及而撞擊
    被告車輛，告訴人機車毀損之程度，不至於全毀不堪使用。
    且告訴人自承車禍發生之時，確有煞車，當時距離被告自小
    客車僅一、二公尺，然已煞車不及，足見告訴人車速極快，
    否則焉會煞車不及而發生擦撞，因而，告訴人超速未保持安
    全距離追撞前車，方為肇事原因云云。然查：
  (一)上揭事實，業據告訴人於警詢時、偵查及本院審理中指證綦
    詳，並有道路交通事故調查報告表(一)、(二)、道路交通事故現
    場圖、道路交通事故調查表、臺北縣政府警察局中和分局交
    通分隊交通事故談話紀錄表各一份及現場照片十二幀在卷可
    證。
  (二)被告雖否認有任何過失，惟按汽車行駛至交岔路口，轉彎車
    應讓直行車先行。道路交通安全規則第一百零二條第一項第
    六款定有明文。查，被告於偵查中供稱，駕駛車號○九一一
    －ＨＰ號自用小客車行經肇事路口前欲右轉，有打方向燈往
    右靠準備右轉，當時有注意後視鏡，告訴人騎乘上開機車本
    來在伊前方，後來因為伊車速比較快，所以在轉彎前，伊已
    經在對方之前方，伊和對方車距多少看不出來，只有看到燈
    光，是在轉彎時候撞到等語，是以被告在轉彎前，即發現告
    訴人騎乘之重型機車在其右後方直行而來，自應注意兩車先
    後之距離、後方之來車速度，以避免駕車右轉時兩車發生碰
    撞，而依卷附道路交通事故調查表所載，事發之際雖天候為
    雨天、夜間，然有夜間照明、路面無缺陷、無障礙物、視距
    良好，並無不可注意之情形，被告竟誤判兩車距離、後方來
    車之速度，未讓直行車先行，貿然右轉致發生本件車禍，對
    本件事故之肇致顯有過失，是被告前開所辯，顯不足採。
  (三)至被告質疑告訴人車速過快，未保持安全距離，方為導致車
    禍發生之原因云云。查，告訴人騎乘重型機車是否欲超車而
    超速行駛，並無客觀證據足資證明，且被告於偵查中自承伊
    車速比較快，所以在轉彎前，伊已經超越告訴人所騎乘之重
    型機車等語，核與告訴人之指述相符，反觀被告於本院審理
    中翻異前詞，改稱「其未加速超越前車右轉，是告訴人欲超
    車加速」之言，與事實不符，不足採信。顯難據此，而為有
    利被告之事實認定。
  (四)又臺灣省臺北縣區車輛行車事故鑑定委員會亦認為「乙○○
    駕駛自用小客車，轉彎車為讓直行車先行，為肇事原因。甲
    ○○駕駛普通重型機車無肇事因素」，有九十四年八月二十
    四日北縣鑑字第九四○八一六號鑑定意見書在卷可參，與本
    院認定之結果一致。
  (五)告訴人因此次車禍受有左肩挫傷、左肘擦傷等傷害，亦有臺
    北市立萬芳醫院九十三年十月九日診斷證明書一份附卷可稽
    ，被告之過失行為與告訴人所受傷害間有相當因果關係。
  (六)綜上各節，參互印證，本案事證明確，被告之過失傷害犯行
    堪以認定，應依法論處。
二、核被告乙○○所為，係犯刑法第二百八十四條第一項前段過
    失傷害罪。另被告於肇事後，已於員警前往現場處理時，向
    據報前來尚不知何人犯罪之員警張家誠自首坦承肇事，並接
    受裁判，有臺北縣政府警察局道路交通事故肇事人自首情形
    紀錄表乙紙附卷可憑，為對於未發覺之罪自首而受裁判，應
    依刑法第六十二條前段之規定減輕其刑。原審審酌被告轉彎
    之際，未讓直行車先行之行為，對告訴人所造成之傷害、肇
    事後尚未與告訴人達成和解、犯罪後之態度等一切情狀，量
    處拘役三十日，並依刑法第四十一條第一項前段、罰金罰鍰
    提高標準條例第一條前段、第二條，諭知如易科罰金以三百
    元折算一日之標準，其認事用法均無違誤，量刑亦稱妥適。
    上訴人猶執前詞提起本件上訴，指摘原審認事用法不當，為
    無理由，應予駁回。
據上論斷，應依刑事訴訟法第四百五十五條之一第一項、第三項
、第三百六十八條，判決如主文。
本案經檢察官朱立豪到庭執行職務。
中　　華　　民　　國　　94　　年　　10　　月　　17　　日
                      交通法庭  審判長法　官  張江澤
                                      法　官  王綽光
                                      法　官  絲鈺雲
以上正本證明與原本無異
本件不得上訴
                                      書記官　葉子榕
中　　華　　民　　國　　94　　年　　10　　月　　17　　日
